【裁判字號】    97,上訴,2460
【裁判日期】    970611
【裁判案由】    偽造文書等
【裁判全文】
臺灣高等法院刑事判決                97年度上訴字第2460號
上  訴  人
即  被  告  己○○
選任辯護人  李文平律師
上列上訴人因偽造文書等案件，不服台灣宜蘭地方法院96年度訴
字第68號、第300號，中華民國97年3月14日第一審判決（起訴案
號：台灣宜蘭地方法院檢察署95年度偵字第2055號、96年度偵字
第548 號；及追加起訴：96年度偵字第2568號），提起上訴，本
院判決如下：
    主  文
上訴駁回。
    事實及理由
一、依刑事訴訟法第350條、第361條、第362條、第367條規定，
    不服地方法院之第一審判決而上訴者，須提出上訴書狀，並
    應敘明具體理由，為上訴必備之程式；其所提出之書狀未敘
    述上訴理由，或僅曾以言詞陳述上訴理由者，均應於上述期
    間屆滿後20日內補提理由書於第一審法院。第一審法院經形
    式審查，認逾期未補提上訴理由者，應定期間先命補正：逾
    期未補正者，為上訴不合法律上之程式，應以裁定駁回。倘
    已提出上訴理由，但所提非屬具體理由者，則由第二審法院
    以上訴不合法律上之程式，判決駁回。而所謂具體理由，必
    係依據卷內既有訴訟資料或提出新事證，指摘或表明第一審
    判決有何採證認事、用法或量刑等足以影響判決本旨之不當
    或違法，而構成應予撤銷之具體事由，始克當之（例如：依
    憑證據法則具體指出所採證據何以不據證據能力，或依憑卷
    證資料，明確指出所為證據證明力之判斷如何違背經驗、論
    理法則）；倘僅泛言原判決認定事實錯誤、違背法令、量刑
    失之過重過輕微，而未依上揭意旨指出具體事由，或形式上
    雖已指出具體事由，然該事由縱使屬實，亦不足以認為原判
    決有何不當或違法者（例如：對不具有調查必要性之證據，
    法院未依聲請調查亦未說明理由，或援用證據不當，但除去
    該證據仍應為同一事實之認定），皆難謂係具體理由，俾與
    第二審上訴制度旨在請求第二審法院撤銷、變更第一審不當
    或違法之判決，以實現個案救濟之立法目的相契合，並節制
    濫行上訴（參照最高法院97年度台上字第892 號刑事判決意
    旨）。
二、經查
(一)、原判決係認定：
 1、被告己○○明知同案被告廖浩瑜交付之車牌號碼6N-0422 號
    、銀色、三陽廠牌、1,600C.C. 之自用小客車係來路不明之
    贓物，仍基於故買贓物之概括犯意而買受之（以上過程簡稱
    為犯罪事實二），復另行基於行使變造準私文書之概括犯意
    ，將該車之車身號碼MF07910號（起訴書誤載為MA07910）磨
    掉部分，變造成其所有以康明祥名義登記、車牌號碼為8281
    -GY號自用小客車之車身號碼MA08427號，再將該車烤漆成黑
    色，改懸掛8281-GY號車牌，並將車牌號碼8281-GY號自用小
    客車之引擎（引擎號碼VA-AM32097號）置換入車牌號碼6N-0
    422 號自用小客車內而行使之，足以生損害於公路監理機關
    對車籍管理之正確性及車主辛○○（以上過程簡稱為犯罪事
    實三）；又同案被告廖浩瑜與被告己○○共同基於意圖為自
    己不法所有之犯意聯絡，於95年5月7日，由被告己○○駕駛
    車牌號碼U6-5560 號自用小客車搭載被告廖浩瑜在花蓮找尋
    犯案對象，嗣於7日凌晨2 時許，在花蓮縣花蓮市○○路325
    號前，由被告廖浩瑜持客觀上足以為凶器使用之一字起子、
    十字起子、扳手、銼刀等如附表所示之工具，竊取丙○○使
    用、登記在丁○○名下之車牌號碼U7-0858號、日產、2,000
    C.C.自用小客車，被告己○○則在場把風，被告廖浩瑜得手
    後即駕駛該自用小客車至花蓮縣壽豐鄉○○村○○路132 號
    巷口藏放，再搭乘被告己○○駕駛之前開車牌號碼 U6-5560
    號自用小客車離去。嗣警於95年5 月8日下午4時30分許，在
    花蓮縣壽豐鄉○○村○○路132 號巷口查獲該自用小客車扣
    案（以上過程簡稱為犯罪事實十三）；被告己○○承前故買
    贓物及行使變造準私文書之概括犯意，於94年11 月3日，知
    悉莊建興（所涉竊盜犯行，另移請臺灣高等法院併案審理）
    出售之車牌號碼3427-JB號、銀色、日產、1,800C.C.自用小
    客車係屬來路不明之贓物（該車係甲○○所有，於94年11月
    2日凌晨1時許，在臺中縣大里市○○街文化公園旁遭莊建興
    持一字扳手竊取），仍以5 萬元價格故買之（以上過程簡稱
    為犯罪事實十四），嗣被告己○○取得該自用小客車後，將
    該車之車身號碼N16ES072 000號磨掉部分，變造成車牌號碼
    4126-DX號自用小客車之車身號碼N16ES075941號，並將車牌
    改掛4126-DX號車牌，再將車牌號碼4126-DX號自用小客車引
    擎號碼QG00000000號之引擎置換入車牌號碼3427-JB 號自用
    小客車內而行使之，足以生損害於公路監理機關對車籍管理
    之正確性及車主甲○○（以上過程簡稱為犯罪事實十五）。
    嗣警於95年5 月7日上午9時許，在花蓮縣花蓮市○○○路92
    號地下室，查獲該自用小客車扣案；復於95年4 月15日，知
    悉莊建興（所涉竊盜犯行，另移請臺灣高等法院併案審理）
    出售之車牌號碼C7-1700號、黑色、三菱廠牌、2,000C.C.自
    用小客車係屬來路不明之贓物（該車係戊○○所有，於95年
    4月15 日凌晨2、3時許，在臺北市○○區○○路與瑞光路口
    ，為莊建興持一字扳手竊取），仍以5 萬元價格故買之（以
    上過程簡稱為犯罪事實十六），嗣被告己○○取得該自用小
    客車後，將該車之車身號碼T0000000號磨掉部分，變造成其
    所有、登記在不知情友人庚○名下、車牌號碼U6-5560 號自
    用小客車之車身號碼T0000000號，並將車牌改掛U6-5560 號
    車牌，再將車牌號碼U6-5560號自用小客車引擎號碼6A12S01
    5050號之引擎置換入車牌號碼C7-1700 號自用小客車內而行
    使之，足以生損害於公路監理機關對車籍管理之正確性及車
    主戊○○（以上過程簡稱為犯罪事實十七）。嗣警於95年 5
    月7日上午9時許，在花蓮縣花蓮市○○○路92號地下室，查
    獲該自用小客車扣案。
 2、訊據被告己○○對其所為犯罪事實二、三及十七等犯行均坦
    承不諱，核與共同被告廖浩瑜、證人莊建興、戊○○、庚○
    、康明祥於警詢、偵查及本院審理中所述情節大致相符，復
    有戊○○之行車執照影本、車牌號碼8281-GY號、U6-5560號
    車號查詢汽車車籍電腦紀錄、庚○領具之暫時保管單各1 紙
    及宜蘭縣警察局刑警大隊偵破廖浩瑜、己○○汽車竊盜集團
    查獲贓車號碼重建勘查報告、重建現場照片1 份在卷可稽，
    足認被告己○○此部分犯行明確，應依法論科。
 3、被告己○○固坦承持有車牌號碼3427-JB號及C7-1700號自用
    小客車等情，惟矢口否認有為犯罪事實十四、十五及十六等
    犯行，辯稱：「車牌號碼3427-JB號、C7-1700號自用小客車
    是伊向莊建興購買之權利車，買車時有行照及大牌，不知道
    是贓車，也不知道車牌號碼3427-JB 號自用小客車之車身號
    碼遭偽造」云云，然查：證人甲○○於警詢時陳述稱：「伊
    所有之車牌號碼3427-JB號自小客車於94年11月2日在臺中縣
    大里市○○街文化公園旁遭竊，警方查獲時，該車是懸掛41
    26- DX號車牌，引擎亦遭置換為號碼QG00000000號引擎」等
    語（偵2055號卷一第105-106 頁）；證人戊○○亦於警詢時
    稱：「伊所有之車牌號碼C7-1700號自用小客車於95年4月15
    日在臺北市○○區○○路與瑞光路口遭竊，警方查獲時，該
    車是懸掛U6 -5560號車牌」等語（偵2055號卷一第93頁），
    參以卷附之戊○○行車執照影本、車牌號碼C7-1700號、342
    7-JB號、4126 -DX 號車號查詢汽車車籍電腦紀錄各1紙及宜
    蘭縣警察局刑警大隊偵破廖浩瑜、己○○汽車竊盜集團查獲
    贓車號碼重建勘查報告、重建現場照片1 份，足認被告己○○所持有之車牌號碼3427-JB號及C7-1700號自用小客車係屬
    贓物，且車牌號碼3427-JB 號自小客車之引擎已遭置換，車
    身號碼亦遭變造。又證人莊建興於偵查中證稱：「伊於95年
    4月15 日，在臺北市○○區○○路與瑞光路口竊取車牌號碼
    C7-1700號自用小客車，返回花蓮後，以5萬元出售予己○○
    ，伊沒有交付行照給己○○，也沒有交付C7-1700 號車牌給
    己○○，因為車牌已經丟棄；伊亦曾於94年11 月2日，在臺
    中縣大里市○○街文化公園旁竊取車牌號碼3427-JB 號自用
    小客車，返回花蓮後賣給己○○，也沒有交行照及車牌給己○○」等語（偵2055號卷二第269-270 頁）；於本院審理中
    亦同證稱：「伊於94年11 月2日凌晨，在臺中縣大里市○○
    街文化公園旁竊取車牌號碼34 27-JB號自用小客車，隔天就
    以5 萬元賣給己○○，賣車給己○○時，大牌已經掉了，己○○也沒有要行照，也沒有問車子來源，伊也沒有交付車鑰
    匙給己○○；伊另於95年4 月15日凌晨，在臺北市內湖區竊
    取車牌號碼C7-1700號自用小客車，得手後以3或5 萬元之價
    格出售給己○○，賣車給己○○時，沒有大牌，因為伊丟掉
    了，也有告訴己○○車子是偷來的，伊沒有偽造這2 部車子
    的車身號碼，也沒有將這2 部車子的引擎與其他車子調換等
    語（本院卷一第191-195 頁），是被告己○○所辯顯不可採
    ，犯行明確，應依法論科。又被告己○○固坦承：於95年 5
    月7日曾駕駛車牌號碼U6-5560號自小客車搭載廖浩瑜一起出
    去，後來廖浩瑜開了一部車子過來，伊就駕駛車牌號碼U6-5
    560 號自小客車跟著廖浩瑜駕駛之自用小客車走，廖浩瑜將
    車子停放在花蓮縣壽豐鄉志學村某條巷子後，就搭伊U6-556
    0 號自小客車一同離去等語，惟矢口否認有為犯罪事實十三
    之犯行，辯稱：於95年5月7日和廖浩瑜一起出去時已經喝醉
    了，只坐在車上沒有下車，廖浩瑜說要牽車子還朋友，不知
    道廖浩瑜是去偷車云云，然查：被告己○○前於95年5月8日
    偵查中已坦認稱：伊於95年5月7日凌晨1、2時許與廖浩瑜在
    花蓮市偷過1 部車子等語（偵2055號卷第19頁）；於本院羈
    押審理時亦稱：伊只有與廖浩瑜於95年5月7日在花蓮市偷過
    1 部白色的車子，是廖浩瑜要伊幫忙把風，伊開車載廖浩瑜
    去找標的物，在車上時，廖浩瑜就有說要去偷車，先由廖浩
    瑜下手行竊，得手後廖浩瑜駕駛贓車去藏放，伊則開車跟在
    後面，再載廖浩瑜回家等語（聲羈40號卷第10-12 頁），佐
    以共同被告廖浩瑜於警詢時陳稱：最近1次是95年5 月7日凌
    晨和己○○，由伊下手在花蓮市○○路上竊得1 部白色日產
    汽車，得手後和己○○一同把竊來之車輛藏放在花蓮志學地
    區等語（警5168號卷第30-31 頁）；於本院羈押審理時又稱
    ：伊與乙○○、黃金發、己○○都曾經一起偷車，但都是與
    上開3人中之1人一起下手，未曾4 人一起行竊，偷回來的車
    都是由伊來處理，偷1台車給一起去的人5,000元報酬，伊與
    己○○偷過1台等語（聲羈40號卷第5-6頁），堪認被告己○○於偵查及本院羈押審理時所為之陳述較為可採，犯行堪予
    認定。又被告己○○前於94年9 月間甫自被告廖浩瑜處購得
    車牌號碼為6N-0422 號之贓車，顯見被告己○○知悉被告廖
    浩瑜有取得贓物之管道，竟搭載被告廖浩瑜至行竊地點，於
    被告廖浩瑜下手行竊之際，在旁等候，事後並與被告廖浩瑜
    一同駕車離去，嗣被告廖浩瑜將贓車隨意藏放後，再接送被
    告廖浩瑜離去，顯已參與犯罪計畫之分工，即便未有竊盜之
    實行行為，然其與被告廖浩瑜具有犯意聯絡，僅係推由他人
    實行，仍無解於共同正犯之成立。被告己○○雖辯稱酒醉不
    知情云云，然其不僅開車搭載被告廖浩瑜搜尋作案對象，並
    於被告廖浩瑜得手後，駕車尾隨廖浩瑜至藏放地點，再駕車
    搭載被告廖浩瑜返家，所辯顯不可採。綜上，被告己○○之
    加重竊盜犯行明確，應依法論科。
 4、被告己○○先後為犯罪事實二、十四、十六之故買贓物犯行
    ，及犯罪事實三、十五、十七之行使變造準私文書犯行，均
    時間緊接，所犯係構成要件相同之罪，顯係基於概括犯意為
    之，雖被告等人行為後，刑法第56條連續犯之規定業已刪除
    ，此刪除雖非犯罪構成要件之變更，然已影響其刑罰法律效
    果，自屬法律變更，經比較新、舊法適用結果，依修正後之
    新法論以數罪並無較有利於被告之情形，是被告己○○先後
    多次故買贓物及行使變造準私文書犯行均依舊法論以連續犯
    ，各以一罪論，並均依法加重其刑。又刑法第55條後段關於
    牽連犯之規定於94年1月7日該次修正中業已刪除，惟修正後
    無論係論以數罪併罰或論以想像競合，均無較有利於被告之
    情形，是依刑法第2條第1項前段，應認被告己○○所犯故買
    贓物及行使變造準私文書二罪間，有手段、目的之牽連關係
    ，為牽連犯，應從一重，就被告己○○部分論以較重之行使
    變造準私文書罪。被告己○○所犯加重竊盜及行使變造準私
    文書二罪，犯意各別，行為互殊，均應予分論併罰。
(二)、原審並就被告論罪科刑之一切情狀詳載：爰審酌被告等人均
    正值年壯，不循思正途謀取個人財富，反以剝奪他人財富為
    能事；被告己○○熟稔汽車結構，有良好之一技之長，竟未
    能善加發揮貢獻社會，反利用其專業為惡，惡性非輕；惟犯
    後坦認部分犯行，態度尚佳。被告己○○參與1 次竊盜犯行
    及前後3 次故買贓物及行使變造準私文書，衡酌被告犯罪之
    次數、犯罪所生之危害及參與之程度等情狀，及本件犯罪係
    在96年4 月24日前，且均合於中華民國96年罪犯減刑條例之
    規定，量處被告己○○共同攜帶凶器竊盜部分，處有期徒刑
    一年，減為有期徒刑六月；又連續行使變造準私文書部分，
    處有期徒刑參年，減為有期徒刑壹年陸月，並定應執行刑一
    年十月。
(三)、綜上可見，原審判決已就量刑刑度，詳為審酌並敘明理由，
    核無量刑刑度或不當之情事，被告己○○雖於97年4月1日提
    起上訴，惟其上訴狀未敘明上訴理由，亦未於上訴期間屆滿
    後20日內補提上訴理由書，經原審裁定命補正後，迄今未補
    提上訴理由狀。揆諸上開說明，本件上訴未敘述具體理由，
    其上訴不合法律上之程式，應予駁回，並不經言詞辯論為之
    。
據上論斷，應依刑事訴訟法第367條前段，第372條，判決如主文
。
中    華    民    國    97    年    6     月    11    日
                  刑事第三庭  審判長法  官  蔡秀雄
                                    法  官  謝靜恒
                                    法  官  許文章
以上正本證明與原本無異。
不得上訴。
                                    書記官  蔡慧娟
中    華    民    國    97    年    6     月    11    日


司法院資訊處製作；財團法人民間司法改革基金會備份。
